【裁判字號】    95,上易,582
【裁判日期】    951212
【裁判案由】    妨害秩序
【裁判全文】
臺灣高等法院臺南分院刑事判決         95年度上易字第582號
上  訴  人
即  被  告  乙○○
上  訴  人
即  被  告  甲○○
上列上訴人因妨害秩序案件，不服臺灣嘉義地方法院95年度易字
第229號中華民國95年9月6日第一審判決（起訴案號：臺灣嘉義
地方法院檢察署95年度偵字第2870號），提起上訴，本院判決如
下：
    主  文
原判決撤銷。
乙○○共同以文字及演說，公然煽惑他人犯罪，累犯，處有期徒
刑拾月。扣案如附表一編號一至二所示之物品均沒收。
甲○○共同以文字及演說，公然煽惑他人犯罪，累犯，處有期徒
刑拾月。扣案如附表一編號一至二所示之物品均沒收。
    事  實
壹、乙○○曾有多次妨害秩序前科，民國78年間因妨害秩序案件
    ，經臺灣板橋地方法院78年度易字第2109號刑事判決判處有
    期徒刑5月，如易科罰金以銀元300元折算1日確定，78年9月
    8日執行易科罰金完畢（於本件不構成累犯）。79年間因妨
    害秩序案件，經臺灣臺北地方法院79年度易字第2528號刑事
    判決判處有期徒刑7月確定，後減刑為有期徒刑3月15日，如
    易科罰金以銀元300元折算1日，80年7月23日執行易科罰金
    完畢（於本件不構成累犯）。81年間因妨害秩序案件，經臺
    灣桃園地方法院81年度易字第2814號刑事判決判處有期徒刑
    8 月確定，83年4月29日執行完畢（於本件不構成累犯）。
    85 年間因妨害秩序案件，經臺灣雲林地方法院85年度易字
    第555號刑事判決判處有期徒刑6月，如易科罰金以銀元300
    元折算1日確定；85年間因妨害秩序案件，經臺灣嘉義地方
    法院85年度易字第1918號刑事判決判處有期徒刑10月確定；
    後前開刑罰接續執行，86年7月31日假釋付保護管束，87年2
    月11日期滿未據撤銷，以執行完畢論（於本件不構成累犯）
    。92年間因妨害秩序案件，經臺灣雲林地方法院92年度港簡
    字第79號刑事判決判處有期徒刑6月，如易科罰金以銀元300
    元折算1日確定，93年3月11日執行有期徒刑完畢（於本件構
    成累犯）。
貳、甲○○曾有多次妨害秩序前科，81年間因妨害秩序案件，經
    臺灣雲林地方法院81年度易緝字第22號刑事判決判處有期徒
    刑7月確定，82年6月8日執行完畢（於本件不構成累犯）。
    83年間因妨害秩序案件，經臺灣桃園地方法院84年度易緝字
    第41號刑事判決判處有期徒刑8月確定；84年間因妨害秩序
    案件，經臺灣臺南地方法院84年度易字第3474號刑事判決判
    處有期徒刑6月，如易科罰金以銀元300元折算1日確定；前
    開刑罰接續執行，85年6月25日假釋付保護管束，85年10月
    20日期滿未據撤銷，以執行完畢論（於本件不構成累犯）。
    86年間因妨害秩序案件，經臺灣臺南地方法院86年度易字第
    3776號刑事判決判處有期徒刑1年確定；87年間因妨害秩序
    案件，經臺灣高雄地方法院87年度易字第968號刑事判決判
    處有期徒刑6月，如易科罰金以銀元300元折算1日確定；90
    年間因妨害秩序案件，經臺灣臺南地方法院90年度易字第
    2561號刑事判決判處有期徒刑1年4月確定；92年間因偽造文
    書案件，經臺灣臺南地方法院92年度訴字第154號刑事判決
    判處有期徒刑9月確定；前開有期徒刑1年4月、9月嗣經定其
    應執行之刑為有期徒刑2年，並與前開1年、6月有期徒刑接
    續執行，93年1月6日假釋付保護管束，94年1月27日期滿未
    據撤銷，以執行完畢論（於本件構成累犯）。
參、詎乙○○、甲○○不知悔改，2人明知臺灣民眾向組頭簽賭
    核對香港六合彩開獎號碼係犯刑法266條第1項之賭博罪，竟
    共同基於煽惑他人犯罪之犯意聯絡，接續自95年4月12日晚
    上7時10分許起，在嘉義縣民雄鄉豐收村水流媽廟廣場之公
    共場所擺設攤位，推由甲○○演說講解簽賭明牌，乙○○在
    旁以每份新臺幣（下同）一百元之價格（起訴書誤載為20
    元）販賣載有簽賭明牌文字之「金牌資訊大樂透彩港號」，
    並附贈「港號單子」，而以此方式公然煽惑不特定民眾簽賭
    觸犯賭博罪。嗣於同日晚上8時15分許，為警當場查獲，並
    扣得乙○○所有供前開犯罪所用之「金牌資訊大樂透彩港號
    」10份、「港號單子」8張（即附表一編號一至二所示物品
    ）。
肆、案經嘉義縣警察局民雄分局報告臺灣嘉義地方法院檢察署檢
    察官偵查起訴。
    理  由
壹、認定犯罪事實所憑之證據及理由
一、訊據被告乙○○、甲○○均矢口否認涉有上開犯行，除均辯
    稱錄音紀錄並無2人聲音，2人互不認識云云，被告乙○○另
    辯稱伊係販賣臺灣合法之大樂透明牌，未販賣六合彩明牌，
    港號單子8張不知是誰的，又錄影帶中拿出紅色鈔票交與伊
    之人係因多次拿取臺灣合法之大樂透明牌之費用；被告甲○
    ○另辯稱案發時伊在桌旁飲食喝酒，未講解明牌，港號單子
    8 張不知是何人所有云云。
二、經查：
  (一)被告乙○○、甲○○二人曾自95年4月12日晚上7時10分許起
    ，在嘉義縣民雄鄉豐收村水流媽廟廣場之公共場所擺設攤位
    ，公然講解及販賣香港六合彩開獎號碼賭博明牌之事實，業
    據證人即查緝本件之嘉義縣警察局民雄分局警員蔡政亨、黃
    崑堯等於原審審理時證述屬實（原審卷第145頁至第158頁）
    ，且就被告2人分工販賣明牌情節、查緝緣起、起獲過程等
    犯罪構成要件事實所為之供述互核相符，復有扣案如附表一
    編號一至二所示之物品，以及現場錄音譯文、現場錄影翻拍
    照片、現場蒐證錄影帶、現場蒐證錄音電子檔光碟在卷可證
    （警卷第12頁至第15頁，警卷證物袋內，原審卷第47頁證物
    袋）。
  (二)而本件係由民眾去函臺灣嘉義地方法院檢察署檢舉，該署飭
    令嘉義縣警察局民雄分局查辦，該分局指派警員蔡政亨、黃
    崑堯至案發地點蒐證，由蔡政亨混入群眾錄音，黃崑堯在較
    遠處錄影，除為證人蔡政亨、黃崑堯於審理時結證無訛外，
    另有臺灣嘉義地方法院檢察署檢察官指揮書、嘉義縣警察局
    民雄分局刑事案件報告書、蔡政亨巡官報告書附卷可參（他
    字偵查卷第4頁、第8頁，偵字偵查卷第6頁）。又經原審勘
    驗現場蒐證錄影帶，發現案發地點確有多人聚集，其中證人
    蔡政亨、被告乙○○、被告甲○○均在現場，被告甲○○坐
    在桌旁，唸唸有詞，手曾舉起，並有揮動之舉，旁邊圍觀民
    眾多達2、30人，此時被告乙○○戴帽站立在旁，旁邊亦有
    數人圍觀，圍觀者拿出紅色鈔票交與被告乙○○，被告乙○
    ○隨即取出1份刊物交與該人，錄影過程從未見到被告乙○
    ○、甲○○吃東西及喝酒等情，亦有勘驗筆錄可參（原審卷
    第110頁至第111頁準備程序筆錄），從而警方在案發地點秘
    密實施偵查時，被告乙○○、甲○○確實在場，且有演說講
    解及販賣物品之分工事實，至為明確。
  (三)另原審勘驗現場蒐證錄音電子檔，發現確有「一二三四五，
    三尾，二尾」；「不要說那麼多說，香港的臺灣的都有，一
    本一百元，孤支」等內容一節，製有勘驗筆錄足考（原審卷
    第111頁），證人蔡政亨亦證稱上開錄音是案發時之現場錄
    音（原審卷第12頁準備程序筆錄），足見被告等所演說及販
    賣者，確與香港六合彩有關。再觀諸扣案之「金牌資訊大樂
    透彩港號」10份、「港號單子」8張，其上均使用「港號」
    名稱，顯係核對香港六合彩開獎號碼為內容，與臺灣所發行
    樂透彩尚屬無關。又被告乙○○自承扣案之「金牌資訊大樂
    透彩港號」係其所有（原審卷第159頁）。是自檢方接獲檢
    舉令警方指派警員現場蒐證查辦，警員繼之至現場錄音錄影
    始查得被告等分工販賣香港六合彩明牌，扣案物品內容又與
    香港六合彩明牌賭博相符，則被告等公然以演說及文字方式
    販賣以核對香港六合彩賭博為內容之明牌，應係事實。
三、雖被告等以前詞置辯，惟查：
  (一)被告乙○○辯稱影帶中交付鈔票之人係向其購買合法之樂透
    彩明牌，並舉證人魏博煌到庭證稱「（在4月12日當天晚上
    七點多在水流媽廟那邊，你跟我拿五張大樂透開獎單，你拿
    壹佰元給我是何用意？）當天我是去拜拜，遇到被告，我買
    了三杯咖啡60元，我拿壹佰元給被告，請他幫我付咖啡的錢
    ，我順便跟被告要了3張大樂透的單子，他給我五張。（你
    拿壹佰元給我的時候，咖啡只有60元，剩下40元做何用？）
    我時常跟他拿大樂透的名牌單，給他一點補償。」等語（本
    院卷第57、58頁），惟依證人所證述之情節，經核與被告所
    自承之「他有給我壹佰元，說每次都請我影印才給我錢的」
    等語（本院卷第46頁），其中關於大樂透的名牌單之對價究
    竟為100元或40元，被告與證人所述並不相符，且查證人如
    係被告友人，乃被告迭於警、偵及原審審理中均未請求傳訊
    ，於本院審理始到庭作證，亦違常情，從而證人之證詞既有
    前揭不一致之處，其證詞無法為被告有利之證明。雖被告另
    辯稱所販賣者僅為臺灣合法之樂透彩明牌，但依其坦承販賣
    之「金牌資訊大樂透彩港號」，其封面明確載有「港號」2
    字，內容則書寫有「可連碰二星三星」之內容（原審卷第96
    頁至第97頁），惟臺灣合法樂透彩無論名稱及博奕方法均無
    一與「港號」、「碰二星」、「碰三星」有所關連，反而此
    種名稱及博奕方法係坊間簽賭香港六合彩開獎號碼所特有，
    被告等所販賣「金牌資訊大樂透彩港號」顯係以核對香港六
    合彩開獎號碼為其內容，既以香港六合彩賭博為其內容，則
    警方於相同時地扣案，亦以香港六合彩賭博為內容之「港號
    單子」，應與被告等講解及販賣明牌有關。
  (二)被告乙○○、甲○○辯稱係在現場飲食喝酒，並未講解明牌
    ，但依原審所為之前開蒐證錄影勘驗筆錄，並無如此之事實
    。且由警方查緝時係由證人蔡政亨在被告2人身旁錄音，證
    人黃崑堯在較遠處錄影，被告2人均與證人蔡政亨一同出現
    在畫面中，被告甲○○並唸唸有詞，揮動其手，旁有2、30
    人圍觀，已如前述，證人蔡政亨所錄音之對象，至有可能者
    ，厥為當時對群眾演說之被告甲○○，被告所辯，顯無足採
    。
  (三)復依前開錄影紀錄及勘驗筆錄，被告甲○○演說講解時，曾
    有2、30人圍觀，被告乙○○則在旁販賣明牌，民眾顯因聽
    聞演說講解而購買明牌，據此交易過程，被告2人應係分工
    從事販賣明牌，倘若2人毫不認識，被告甲○○當無白白花
    費唇舌，被告乙○○亦應自行講解明牌吸引民眾購買，始為
    合理，但實情卻非如是。是被告2人所辯，均與事實不符，
    顯係推卸責任之詞，不值採信。事證明確，其等犯行堪以認
    定。
貳、論罪科刑之理由
一、查刑法第28條、第33條第5款、第47條等條文已於94年2月2
    日修正公布，其中 (一)刑法第28條已由原先之「二人以上
    共同實施犯罪之行為者，皆為正犯。」之規定，修正為「二
    人以上共同實行犯罪之行為者，皆為正犯。」。(二)第33
    條第5款由「罰金：一元以上」修正為「罰金新台幣一千元
    以上，以百元計算之」。(三)第47條由原先之「受有期徒刑
    之執行完畢，或受無期徒刑或有期徒刑一部之執行而赦免後
    ，5年以內再犯有期徒刑以上之罪者，為累犯，加重本刑至2
    分之1」，修正為「受徒刑之執行完畢，或一部之執行而赦
    免後，5年以內故意再犯有期徒刑以上之罪者，為累犯，加
    重本刑至2分之1。」、「第98條第2項關於因強制工作而免
    其刑之執行者，於受強制工作處分之執行完畢或一部之執行
    而免除後，5年以內故意再犯有期徒刑以上之罪者，以累犯
    論」；並均自95年7月1日起施行，則依上開規定，被告之行
    為，無論依新舊法之規定均屬正犯，累犯，而第33條第5款
    之規定，則以舊法有利於被告，至第67條、第68條關於罰金
    最低度加重之修正規定，亦以舊法有利於被告，綜合比較新
    舊法結果，自以修正前之刑法第28條、第33條第5款、第47
    條、第67條、第68條之規定有利於行為人，依新修正刑法第
    2 條第1項前段之規定，自應適用行為時法即修正前刑法第
    28條、第33條第5款、第47條、第67條、第68條之規定，基
    於新舊法不得割列適用之原則，本件亦有罰金罰鍰提高標準
    條例第1條規定之適用，而無新增訂刑法施行法第1之1條規
    定之適用，合先敘明。
二、核被告乙○○、甲○○所為，均係犯刑法第153條第1款之煽
    惑他人犯罪之妨害秩序罪。被告乙○○、甲○○就本件犯行
    有犯意聯絡及行為分擔，均為共同正犯。
三、被告乙○○前於92年間因妨害秩序案件，經臺灣雲林地方法
    院92年度港簡字第79號刑事判決判處有期徒刑6月，如易科
    罰金以銀元300元折算1日確定，93年3月11日執行完畢。被
    告甲○○前於86年間因妨害秩序案件，經臺灣臺南地方法院
    86年度易字第3776號刑事判決判處有期徒刑1年確定；87 年
    間因妨害秩序案件，經臺灣高雄地方法院87年度易字第968
    號刑事判決判處有期徒刑6月，如易科罰金以銀元300元折算
    1日確定；90年間因妨害秩序案件，經臺灣臺南地方法院90
    年度易字第2561號刑事判決判處有期徒刑1年4月確定；92年
    間因偽造文書案件，經臺灣臺南地方法院92年度訴字第154
    號刑事判決判處有期徒刑9月確定；前開有期徒刑1年4月、9
    月嗣經定其應執行之刑為有期徒刑2年，並與前開1年、6月
    有期徒刑接續執行，93年1月6日假釋付保護管束，94年1月
    27日期滿未據撤銷，以執行完畢論。均有卷附之臺灣嘉義地
    方法院檢察署刑案資料查詢紀錄表、臺灣高等法院被告前案
    紀錄表可稽（偵字偵查卷第16頁至第36頁，本院卷第8頁至
    第24頁），其等受有期徒刑之執行完畢後，5年以內再犯本
    件有期徒刑以上之罪，均為累犯，應依修正前刑法第47條之
    規定，各加重其刑。
參、撤銷原判決之理由
一、原審依上開事證，以被告罪證明確，適用刑法第153條第1款
    予以論罪科刑固非無見，惟查扣案如附表編號一、二號所示
    之物，原判決於事實欄中認定係被告乙○○所有，於理由欄
    中則認定係被告2人所有，致事實與理由之認定相互歧異容
    有未洽。
二、依上所述，被告上訴意旨，否認犯罪指摘原判決不當，雖無
    理由，惟原判決既有前揭可議之處，自應由本院將原判決予
    以撤銷改判，以期適法。爰審酌被告等因貪圖利得因而犯罪
    之動機及目的；犯罪時未受明顯刺激；公然以演說及文字煽
    惑他人犯罪之手段；均有多次妨害秩序前科，數度接受刑罰
    制裁後，仍屢次犯罪，品行極為不佳；均國小畢業之智識程
    度；被告乙○○離婚，有三個小孩，均已成年，父母辭世，
    待業中，被告甲○○離婚，有三個小孩，均已成年，父母辭
    世，目前從事養魚之生活狀況；煽惑他人犯賭博罪，敗壞社
    會風氣之危害程度；犯罪後避重就輕，矢口否認之態度等一
    切情狀，各量處有期徒刑10月。又因被告等本次僅查獲一次
    犯行，爰不予宣告強制工作。
三、扣案之「金牌資訊大樂透彩港號」10份、「港號單子」8張
    （即如附表一編號一至二所示物品），均為被告乙○○所有
    供本件犯罪所用之物品，業經認定，應依刑法第38條第1項
    第2款宣告沒收。其餘扣案之「大樂透彩單子」20份、夾子3
    支、筆8支，查無積極證據得認與本件犯罪有何關聯，不另
    宣告沒收。
肆、適用之法律
一、刑事訴訟法第369條第1項前段、第364條、第299條第1項前
    段。
二、新修正刑法第2條第1項前段、修正前刑法第28條、第153條
    第1款、第47條、第38條第1項第2款，修正前罰金罰鍰提高
    標準條例第1條前段。
本案經檢察官謝錫和到庭執行職務。
中    華    民    國    95    年    12    月    12    日
                  刑事第四庭    審判長法  官    吳志誠
                                      法  官    林勝木
                                      法  官    羅心芳
以上正本證明與原本無異。
不得上訴。
                                      書記官    蔡振豐
中    華    民    國    95    年    12    月    13    日
附記本判決論罪之法條全文
刑法第153條第1款
以文字、圖畫、演說或他法，公然為左列行為之一者，處二年以
下有期徒刑、拘役或一千元以下罰金：
  一、煽惑他人犯罪者。
附表一
┌──┬────────────┬───┬──────┐
│編號│名稱                    │數量  │附註        │
├──┼────────────┼───┼──────┤
│1   │金牌資訊大樂透彩港號    │10份  │            │
├──┼────────────┼───┼──────┤
│2   │港號單子                │8張   │            │
├──┼────────────┼───┼──────┤
│3   │大樂透彩單子            │20份  │            │
├──┼────────────┼───┼──────┤
│4   │夾子                    │3個   │            │
├──┼────────────┼───┼──────┤
│5   │筆                      │8支   │            │
└──┴────────────┴───┴──────┘


司法院資訊處製作；財團法人民間司法改革基金會備份。
